【裁判字號】    98,台上,186
【裁判日期】    980115
【裁判案由】    違反毒品危害防制條例
【裁判全文】
最高法院刑事判決              九十八年度台上字第一八六號
上  訴  人  甲○○
選任辯護人  林彥百律師
上  訴  人  乙○○
            丙○○
上列上訴人等因違反毒品危害防制條例案件，不服台灣高等法院
台南分院中華民國九十七年十一月五日第二審判決（九十七年度
上訴字第九五０號，起訴案號：台灣嘉義地方法院檢察署九十六
年度偵字第四六四五、六０七八號），提起上訴，本院判決如下
：
    主  文
上訴駁回。
    理  由
按刑事訴訟法第三百七十七條規定，上訴於第三審法院，非以判
決違背法令為理由，不得為之。是提起第三審上訴，應以原判決
違背法令為理由，係屬法定要件。如果上訴理由書狀並未依據卷
內訴訟資料，具體指摘原判決不適用何種法則或如何適用不當，
或所指摘原判決違法情事，顯與法律規定得為第三審上訴理由之
違法情形，不相適合時，均應認其上訴為違背法律上之程式，予
以駁回。本件原審經審理結果，認為上訴人甲○○、乙○○、丙
○○等三人共同販賣第一級毒品海洛因之犯行明確，因而維持第
一審論處甲○○、乙○○共同販賣第一級毒品二十六罪刑（甲○
○均累犯，各處如第一審判決附表編號一至二十六所示有期徒刑
，甲○○定應執行有期徒刑三十年、乙○○定應執行有期徒刑二
十八年）及論處丙○○共同販賣第一級毒品罪刑（處有期徒刑十
七年）之判決，駁回上訴人等三人之第二審上訴，已詳敘調查、
取捨證據之結果及憑以認定犯罪事實之心證理由。並就上訴人等
三人否認犯行之供詞及其等所辯各語認均非可採，予以論述。從
形式上觀察，原判決要無足以影響判決結果之違法情形存在。又
第三審為法律審，應依第二審判決所確認之事實為基礎，據以判
斷第二審判決是否違背法令。甲○○上訴意旨略稱：(一)、卷附通
訊監察譯文僅有民國九十六年四月二十九日上午九時二十二分、
同日上午十一時五十九分、同年五月七日上午九時五十一分及同
日下午三時三十九分暨同年五月九日下午二時二十三分之通訊內
容，似與販毒有關，但仍無法據以認定甲○○有二十六次販賣第
一級毒品海洛因罪之犯行，原判決未敘明其認定之理由，顯有判
決不備理由之違法。(二)、甲○○購買海洛因之目的僅供己吸食，
並交乙○○保管以控制施毒用量，而乙○○並未告知甲○○販賣
海洛因之事，甲○○亦未要求乙○○交付毒品予他人，是甲○○
並未與乙○○共同販賣海洛因。又原判決理由未說明甲○○與乙
○○如何謀議與行為分擔，亦有判決不備理由之違誤。(三)、原判
決附表所列之犯罪事實，有十五件發生於九十六年五月七日之前
，原判決竟依甲○○與乙○○同年五月七日下午三時三十九分之
通聯內容據以認定二人有謀取差額利潤之意圖，尚有未合。證人
陳世芳取得毒品之過程，並非買賣，監聽譯文亦難認定為催討毒
品價金，原判決逕認為毒品交易，事實及理由欄卻未論述「意圖
營利」之要件，難謂適法。(四)、第一審判決主文所示甲○○涉案
情節高於乙○○，然原判決理由所載則認定乙○○犯罪情節較高
，自有判決理由矛盾之違法。(五)、就起訴書所載與原判決認定之
事實，甲○○販毒行為，依吾人生活經驗，固以反覆、繼續為常
態，且時間密接，販出方法、營運方式均屬雷同，應論以集合犯
，然原判決論以一罪一罰，即屬違法。乙○○上訴意旨略謂：(一)
、原判決就其附表編號二十六販賣第一級毒品部分，乙○○除與
丙○○有犯意聯絡與行為分擔外，尚與甲○○間有共同正犯關係
部分，並未敘明理由，且甲○○堅詞否認販賣毒品，故原判決顯
有理由矛盾、不備之違失。(二)、乙○○所為應論以一罪，原判決
竟論以數罪，自屬違法。(三)、其他上訴理由引用第一、二審之答
辯狀所載。丙○○上訴意旨略以：(一)、共同被告乙○○之警詢筆
錄對丙○○而言，係被告以外之人於審判外之陳述，原判決未敘
明其何以具備「特信性」及「必要性」之要件，遽為不利丙○○
之認定，有判決不備理由之違法。(二)、丙○○介紹他人向乙○○
購買毒品，並替購毒者持現金與乙○○交易，丙○○所為，應成
立幫助施用第一級毒品罪，原判決誤認丙○○與乙○○共同販賣
毒品，顯屬違誤。(三)、原判決就其附表編號二十六販賣第一級毒
品部分，丙○○與甲○○有犯意聯絡與行為分擔，並未敘明理由
，亦有理由矛盾、不備之違法。(四)、丙○○幫乙○○送至溪北之
物品並非毒品，原判決誤認為毒品，同屬違法。(五)、其他上訴理
由引用第一、二審之答辯狀所載各云云。惟查：(一)、事實之認定
、證據之取捨與證據之證明力如何，均屬事實審法院得自由裁量
、判斷之職權，苟其此項裁量、判斷，並不悖乎通常一般人日常
生活經驗之定則或理則上當然存在之法則，又已於判決內論敘其
何以作此判斷之心證理由者，即不得任意指為違法，而資為第三
審上訴之適法理由。本件原判決認定上訴人等三人有其事實欄所
載共同販賣第一級毒品海洛因等犯行，業經綜核甲○○於警詢時
及第一審之供述、乙○○坦承共同販賣第一級毒品海洛因等語、
丙○○於警詢及原審之陳述，證人陳世芳、呂健彰、何文盛、朱
育材、李文中、吳沅達、丙○○之證述，卷附之通訊監察譯文、
通聯紀錄、指認犯罪嫌疑人紀錄表，扣押之甲○○供以聯絡販毒
事宜所用行動電話（含門號0000000000、00000
00000ＳＩＭ卡各一枚）、吊袋等全部卷證資料，逐一詳加
論斷指駁說明，已詳載於原判決理由欄乙、壹。經核並無判決不
備理由之違法情事，且其取捨判斷，亦未違背客觀存在之經驗法
則或論理法則。上訴人等三人上訴意旨執以指摘，顯非適法之第
三審上訴理由。(二)、原判決業於理由內敘明乙○○之警詢筆錄，
具備「特信性」及「必要性」兩項要件，依刑事訴訟法第一百五
十九條之二，具有證據能力，丙○○上訴意旨(一)，顯非確實依據
卷內訴訟資料而為具體指摘，不能認已具備合法上訴第三審之形
式要件。(三)、刑事法上集合犯之概念，乃指本質上具有反覆、延
續實行之特徵，立法時予以特別歸類，定為犯罪構成要件之行為
要素，亦即就某些在密切接近之一定時、地，所持續實行之同種
類複次行為，依照社會通念，將之歸為一個行為，成為包括之一
罪，給予一個刑法評價。是關於集合犯之判斷，除應考量行為人
主觀上是否出於反覆實行之概括犯意外，尚應斟酌客觀上之法律
規範本來意涵、實現該犯罪目的之必要手段、社會生活經驗中該
犯罪必然反覆實行之常態與社會通念等因素。就販賣毒品行為言
，既查嚴、罪重，且不敢亦無法公然從事之犯罪，並非必須多次
作為始克達成，於一般生活中，亦難認持續販賣毒品仍屬常態，
社會通念尤難容許一再違犯，一向採取從嚴禁毒態度之立法者，
更無將之特別歸類為包括一罪之設計原意，自應依一般法律適用
原則，以一行為一罪一罰處遇之。揆諸上開說明，甲○○、乙○
○二人上訴意旨所陳，尚有誤會，不得據為第三審上訴之適法理
由。(四)、共同正犯之意思聯絡，原不以數人間直接發生者為限，
即有間接之聯絡者，亦包括在內。如甲分別邀約乙、丙犯罪，雖
乙、丙間彼此並無直接之聯絡，亦無礙於其為共同正犯之成立。
原判決業於理由內敘明甲○○基於販毒之犯意，將海洛因交由乙
○○保管，而於他人欲購買海洛因時，始由乙○○負責出面交付
並收取販毒所得，甲○○與乙○○有犯意聯絡與行為分擔，就原
判決附表編號二十六部分，乙○○與丙○○亦有犯意聯絡與行為
分擔，故甲○○、乙○○、丙○○三人就上開編號二十六之犯行
亦有犯意聯絡與行為分擔，核無違法可言，自不容乙○○、丙○
○任意指摘為違法。(五)、刑事訴訟法第三百八十二條第一項所謂
上訴書狀應敘述上訴之理由，係指上訴書狀本身應敘述上訴理由
而言，非可引用或檢附其他文書代替，以為上訴之理由。蓋刑事
訴訟法規定各種文書之製作，應具備一定之程式，其得引用其他
文書者，必有特別之規定始可（例如同法第四十八條，第三百七
十三條），否則，即難認其上訴已合法律上之程式。乙○○、丙
○○上訴理由引用其等在第一、二審之答辯狀所載部分，亦難認
其合於上訴第三審之法定程式。至上訴人等三人其餘上訴意旨對
原判決究竟如何違背法令，未依卷內訴訟資料為具體之指摘，或
徒憑己意，就屬原審採證認事職權之適法行使，及原判決已經調
查說明事項，任意指摘為違法，或重為單純事實上之爭辯，自均
不足據以辨認原判決已具備違背法令之形式要件。依上揭說明，
上訴人等三人之上訴皆違背法律上之程式，俱應予駁回。
據上論結，應依刑事訴訟法第三百九十五條前段，判決如主文。
中    華    民    國  九十八  年    一    月   十五   日
                      最高法院刑事第四庭
                          審判長法官  張  淳  淙
                                法官  劉  介  民
                                法官  張  春  福
                                法官  蔡  彩  貞
                                法官  林  俊  益
      本件正本證明與原本無異
                                      書  記  官
中    華    民    國  九十八  年    一    月   十九   日
                                                     ｍ


司法院資訊處製作；財團法人民間司法改革基金會備份。
